臺灣嘉義地方法院刑事裁定　　　　　　　　　　　　　九十三年度交聲字第八九號
　　原處分機關　嘉義縣警察局中埔分局
　　異　議　人　甲○○
右列異議人因違反道路交通管理處罰條例案件，對於嘉義縣警察局中埔分局九十三年
四月六日所為之處分 (原處分案號：嘉中警五交裁字第０九二０一二００一號) ，聲
明異議，本院裁定如左：
    主  文
原處分撤銷。
甲○○不罰。
    理  由
一、原處分意旨略以：受處分人即異議人甲○○於九十二年十一月九日二十三時二十
    五分在中埔鄉○○○○道九公里八百公尺處，行人於交通頻繁之道路或平交道附
    近阻礙交通，經嘉義縣警察局交通隊以違反道路交通管理處罰條例第七十八條第
    一項第四款告發，嗣受處分人未於應到案日期繳納罰鍰，經原處分機關以前開違
    規事實逕行裁決等情。
二、聲明異議意旨則以：異議人並未收到違規舉發單，不知到案日期為九十三年一月
    一日，本件車禍之發生係因駕駛人羅怡媛未注意前方動態致撞及異議人，異議人
    於當時已儘量閃避，惟因後面是水溝，後退無路，因而被撞及，異議人並無行人
    於交通頻繁之道路或平交道附近阻礙交通之事實，原處分機關之裁罰顯有不當等
    情。
三、按違反道路交通管理處罰條例之行為人，未依規定自動繳納罰鍰或未依規定到案
    聽候裁決，處罰機關固得依違反道路交通管理事件統一裁罰標準及處理細則第四
    十四條第一項之規定依該處理細則附件之統一裁罰標準表，對行為人逕行裁決，
    惟該條項規定仍須以行為人經合法收受舉發通知單後，無正當理由未依該舉發通
    知單上所載應到案日期為罰鍰之繳納或到案聽候裁決時，方有適用，易言之，如
    行為人未能合法收受舉發通知單之送達，即難認處罰機關可對行為人為逕行裁決
    。又道路交通管理事件統一裁罰標準及處理細則第十一條第一項第一款規定，對
    於違反本條例之行為，應按其違反條款規定之受處罰對象，填製舉發違反道路交
    通管理事件通知單，並於被通知人欄予以勾記，其通知聯依下列規定辦理：當場
    舉發者，應填記駕駛人或行為人姓名﹑性別﹑出生年月日﹑地址﹑身分證統一號
    碼及車主姓名、地址、車牌號碼﹑車輛種類。被查獲之駕駛人或行為人為受處分
    人時，應將該通知單填記後交付該行為人簽名或蓋章收受之；拒絕簽章者，並記
    明其事由，視為已收受。經查，本件嘉義縣警察局於九十二年十二月一日針對異
    議人之違規行為填製舉發違反道路交通管理事件通知單，惟查舉發單上之「收受
    通知聯者簽章」欄位空白，並未有任何簽名，且亦未有任何事由之載明，而視為
    已收受之情形；而遍查卷內亦無送達之相關資料，故前揭舉發單尚未送達於異議
    人之事實，應堪認定。原處分機關於行為人未能合法收受舉發通知單送達之情形
    下逕行裁決，程序自有瑕疵。
四、次按道路交通管理處罰條例第九十條第一項規定，違反本條例之行為，自行為成
    立之日起；行為有連續或繼續之狀態者，自行為終了之日起，逾三個月不得舉發
    。但汽車肇事致人受傷或死亡案件，因肇事責任不明，已送鑑定者，其期間自鑑
    定終結之日起算。而依前開道路交通管理事件統一裁罰標準及處理細則第十一條
    第一項第一款之規定，舉發單以違規人收受或送達為必要，故舉發手續是否完成
    ，仍應以舉發之意思表示送達於受處分人為要件。經查，本件異議人涉及之違規
    行為係於九十二年十一月九日發生，而嘉義縣警察局填製之舉發單並未送達於異
    議人，已如前述，而異議人於收受嘉義縣警察局中埔分局九十三年四月六日之裁
    決書始知悉有舉發違規之事實，故自行為成立之日時起算，顯已逾三個月，依法
    自不得舉發。
五、復按行人在道路上有左列情形之一者，處新臺幣三百六十元罰鍰，或施一至二小
    時之道路交通安全講習：於交通頻繁之道路或鐵路平交道附近任意奔跑、追逐、
    嬉遊或坐、臥、蹲、立，足以阻礙交通者。道路交通管理處罰條例第七十八條第
    一項第四款定有明文。從法律規範之構成要件觀察，其違規地點須交通頻繁之道
    路或鐵路平交道附近，而其行為態樣係任意奔跑等行為，而該等行為，其結果須
    造成足以阻礙交通之效果。經查，本件車禍發生地點在中埔鄉○○○○道九公里
    八百公尺處，其發生地點係慢車道，而發生時間在夜間二十三時二十五分，此有
    道路交通事故調查報告表附卷可稽，故該處顯非鐵路平交道附近，而該路段當時
    是否具有交通頻繁，從卷內資料尚不得而知；其次異議人僅單純欲橫越道路之行
    為是否足以構成前揭法條之構成要件仍非無疑；又異議人之發生車禍不當然可以
    認為足以阻礙交通，仍須進一步查証，惟查嘉義縣警察局填製舉發單之違規事實
    欄僅書立「行人，站立阻礙交通之處所 (慢車道)而肇事」，其違規事實，並未
    符合依前開法律之構成要件，嗣原處分機關於裁決書雖書立「行人於交通頻繁之
    道路或平交道附近阻礙交通者」，惟原舉發之事實欄既已有不備，裁決機關逕行
    裁罰所依據原舉發單之事實，瑕疵當然隨同移轉。本件違規事實既未完全符合法
    律之構成要件，應認為尚未有違規行為，應處分機關之告發，尚難認為適法。
六、綜上，本件違規行為之舉發，程序上並未合法送達，且已逾三個月之舉發時效，
    而實體上是否符合法律之構成要件，仍無法充分之事實足以佐証，原處分機關之
    裁決自失所據，異議人之異議為有理由，原處分應予撤銷，並為異議人不罰之裁
    定。
據上論斷，依道路交通案件處理辦法第二十條，裁定如主文。
中    華    民    國      九十三      年       六        月     三      日
                            臺灣嘉義地方法院交通法庭
                                  法  官  黃  義  成
右為正本，係照原本作成，證明與原本無異。
如不服本裁定，應於送達後十日內，向本院提出抗告狀。
中    華    民    國      九十三      年       六        月     三      日
                                  書記官  林  育  興
